臺北高等行政法院判決
　　　　　　　　　　　　　　　　　　92年度訴字第03880號
　　　　　　　　　　　　　　　.
原　　　告　甲○○○○○○○○.
　　　　　　乙○○○○○○○○.
共　　　同
訴訟代理人　蔡碧松律師
被　　　告　經濟部智慧財產局
代　表　人　蔡練生（局長）
訴訟代理人　戊○○
　　　　　　丁○○
參　加　人　丙○○
上列當事人間因新型專利舉發事件，原告不服經濟部中華民國92
年6月25日經訴字第09206213570號訴願決定，提起行政訴訟，本
院判決如下：
    主  文
原告之訴駁回。
訴訟費用由原告連帶負擔。
　　事  實
一、事實概要：原告等於民國（下同）84年5月27日以「使膠快
    速乾燥和再活化的機器（追加一）」向被告（原經濟部中央
    標準局，88年1月26日改制為經濟部智慧財產局）申請發明
    專利，經被告編為第00000000A01號審查，不予專利，原告
    等不服，申請再審查，經被告於88年1月25日以（88）台專
    （3）02049 字第104732號專利再審查審定書為仍應不予專
    利之處分。其後原告等於88年3月3日申請將該追加發明專利
    申請案改請追加新型專利，經被告編為第00000000A01號審
    查，准予專利，並於公告期滿後，發給新型第152111號專利
    證書。嗣參加人於93年3月16日以系爭專利有違核准時專利
    法第98條第2項規定，不符新型專利要件，對之提起舉發，
    案經被告審查，於91年10月7日以（91）智專3（1）05017字
    第09189002276 號專利舉發審定書為舉發成立，應撤銷專利
    權之處分。原告等不服，提起訴願，遭決定駁回，遂提起行
    政訴訟。本院因認本件撤銷訴訟之結果，參加人之權利或法
    律上利益將受損害，爰依職權裁定命獨立參加被告之訴訟。
二、兩造聲明：
    (一)原告聲明：
      1.訴願決定及原處分均撤銷。
      2.訴訟費用由被告負擔。
    (二)被告聲明：
      如主文所示。
三、兩造之爭點：
    系爭專利是否有違核准時專利法第98條第2項規定，不符新
    型專利要件？
　　(一)原告主張：
      1.被告及經濟部以系爭專利違反核准時之專利法第98條第
        2項規定：「新型係運用申請前既有之技術或知識，而
        為熟習該項技術者所能輕易完成且未能增進功效時，雖
        無前項所列情事，仍不得依本法申請取得新型專利。」
        為由而撤銷系爭專利權並駁回原告之訴願，惟被告及經
        濟部顯誤解該條之規定，茲分析如下：
        依系爭專利核准時之專利法第98條第2項之規定，新型
        須有下列三要件全部具備始不予專利，即（Ａ）新型係
        運用申請前既有之技術或知識、（Ｂ）該新型為熟習該
        項技術者所能輕易完成、（Ｃ）該新型未能增進功效，
        若有一要件不具備，該新型即應取得專利：
        (1)關於構成要件（Ａ）新型「係運用申請前既有之技術
          或知識」：
          本要件所稱之技術或知識係指新型之「全部」技術內
          容、特點均屬於申請前既有之技術或知識而言，而非
          僅其「一部分」，此為該要件之當然內容，蓋大部分
          之發明或創新，其技術內容、特點，難免有部分甚至
          大部分運用申請前既有之技術或知識，若非做此解釋
          ，則所有之發明或創新皆將不得取得專利權也。被告
          為撤銷系爭專利專利權之決定時，即應證明系爭專利
          之「全部」技術內容、特點均屬於申請前既有之技術
          或知識，否則即不得加以撤銷。查系爭專利申請專利
          範圍獨立項第1、4及7項中之主要技術特點為「內部
          設有加熱／輻射裝置（並構成真空處理室）之鈴鐺形
          件」。該鈴鐺形件在申請專利範圍第1項中為圖示標
          號7之構件，在申請專利範圍第4項中為圖示標號17之
          構件，在申請專利範圍第7項中為圖示標號22之構件
          。被告之舉發審定書及經濟部之訴願決定書皆未舉證
          證明系爭專利之該技術特點為申請前既有之技術或知
          識。舉發人雖於舉發理由中籠統指稱：「（引證1）
          之真空定型機亦具有高溫、真空抽氣以達到鞋件定型
          之技術手段；此與被舉發案申請專利範圍第1項第1段
          之連續運送器帶1將承載床4運送至與鈴鐺形件7相對
          時，利用鈴鐺形件7下降，且利用其內部所設之加熱
          ／輻射裝置及抽真空裝置以達到加熱烘乾、抽真空之
          技術手段完全相同」，惟舉發人所云之「加熱烘乾、
          抽真空」在系爭專利中並非所主張之技術手段，而係
          抽象之局部功能，此抽象之局部功能事實上可藉不同
          之具體手段（結構、裝置與操作方式等）達成。關於
          具體之技術手段與功能或作用之區別，專利審查基準
          第2篇第3章第1節中「二、新型說明」項下「3.新型
          之技術內容、特點」段中規定：「(2)解決課題之技術
          手段，如非以具體之技術手段表示，而是以功能或作
          用代替具體之技術手段表示時，應以熟習該項技術者
          由該記載可據以實施該新型為限，始得為之。」自該
          專利審查基準之規定可知，解決課題之技術手段可以
          具體之技術手段表示，亦可以功能或作用代替。
          假若系爭專利於申請專利範圍中係將「加熱烘乾、抽
          真空」之功能或作用做為其技術內容，則此將係主張
          廣義之「加熱烘乾、抽真空」為其技術特點，任何人
          只需舉先前技術中任何包括「加熱烘乾、抽真空」之
          技術手段之文件為證即可主張撤銷系爭專利，不論該
          技術文件達到「加熱烘乾、抽真空」之功能之具體手
          段（結構、裝置與操作方式等）是否與系爭專利之具
          體手段有無不同。然而系爭專利申請專利範圍並非主
          張廣義之「加熱烘乾、抽真空」為其技術特點，而係
          主張「內部設有加熱／輻射裝置（並構成真空處理室
          ）之鈴鐺形件」（7、17、22）為其技術特點之一，
          則舉發人欲撤銷系爭專利至少應舉證證明此「內部設
          有加熱／輻射裝置 (並構成真空處理室)之鈴鐺形件
          」（7、17、22）之技術特點屬於已公開之技術，然
          舉發人並無法舉證做此證明，僅空言主張「加熱烘乾
          、抽真空」為系爭專利之技術手段而已且為引證1所
          揭露，被告卻為其所蒙蔽，原告於本件審定程序及訴
          願程序中，雖曾一再強調系爭專利係採用在真空中對
          工件以輻射熱源直接照射加熱之技術手段、其原理以
          及因而設計之具體裝置、結構均與引證1、2所採用之
          加熱技術手段不同，被告始終對此相應不理，未有隻
          字回應。
          按「內部設有加熱／輻射裝置 (並構成真空處理室）
          之鈴鐺形件」（7、17、22）之技術特點，實為系爭
          專利之主要技術特點之一，亦為本新型之主要精神所
          在，此點可由該技術特點重複出現於申請專利範圍第
          1、4及7項等所有獨立項之陳述中乙節，即可證明，
          其他技術特點則未重複出現於各項申請專利範圍中，
          蓋因該等技術特點僅係系爭專利各個實施例特有之技
          術特點也。查我國與世界各國之專利制度均採一專利
          一發明主義，在一件專利案中若有超過一個獨立項，
          則各個獨立項間應有共同之部分技術特點，否則該專
          利案即包含多個發明（新型亦屬之）。「內部設有加
          熱／輻射裝置（並構成真空處理室）之鈴鐺形件」（
          7、17、22）之技術為系爭專利之主要技術特點，被
          告及經濟部卻對此主要技術特點皆置之不理，而做出
          系爭專利係運用申請前既有之技術或知識之結論，彼
          等之處分及決定俱無理由。系爭專利因採用此主要技
          術特點，因而相對於引證1、2，系爭專利具有顯著之
          進步性。
          被告僅討論其自認系爭專利之技術內容、特點中與引
          證1、2、4之技術手段有相似之處，而故意忽視系爭
          專利與引證1、2、4之技術手段相異之處，原告於舉
          發答辯理由書、訴願理由書及訴願補充理由書中一再
          闡明比較其相異處，最後被告竟於其92年2月17日之
          訴願答辯書中曲解原告之比較而指稱：「‧‧‧而訴
          願理由2、3、4、5主要係針對系爭專利申請專利範圍
          獨立項中其特徵之前所載之習知結構及技術與引證1
          、2、4作同一性之比較，然而引證1、2、4並非作為
          主張系爭專利不具新穎性之論據，故該同一性之比較
          顯非恰當。如前述本案係以進步性論究而認定系爭專
          利不具進步性，該訴願理由實不足採。」云云。被告
          無法舉證證明系爭專利之「內部設有加熱／輻射裝置
          （並構成真空處理室）之鈴鐺形件」（7、17、22）
          之技術特點，屬於申請前既有之技術或知識乙節，原
          告於訴願理由書中即曾對此一再加以質疑，指出系爭
          專利之該技術特點與引證1、2之相關技術特點不同，
          並詳加分析其所導致之功效差異，原告此舉自屬為系
          爭專利具備進步性作辯護，與主張新穎性何涉？更無
          所謂作同一性之比較可言，引證1、2、4任一案與系
          爭專利間之不同特點不勝枚數，被告亦未主張系爭專
          利不具新穎性。
          被告之曲解應係出於對專利制度之誤解，而遽爾認定
          申請專利範圍獨立項中其特徵之前所載者即屬習知結
          構。查申請專利範圍之界定應以各項申請專利範圍內
          所記載之全部技術特點為基礎，此特點（feature）
          之涵義與申請專利範圍撰寫格式所記：「‧‧‧其特
          徵在於‧‧‧」（‧‧‧characterized in that‧
          ‧‧）者不同，不應混為一談。事實上，申請專利範
          圍之陳述方式並未有必須指明其特徵為何之要求，此
          種撰寫格式不但可由專利申請人任意決定採用或不採
          用，即使採用亦不具法律上之意義，對專利之審查及
          專利侵害之鑑定並無任何影響。
          查專利法施行細則第16條第2項規定：「獨立項應載
          明申請專利之標的、構成及其實施之必要技術內容、
          特點。」，又專利審查基準第2篇第3章第1節中「五
          、申請專利範圍」項下「（四）（２）構成之必要技
          術內容、特點」（第2-3-11頁）段中規定：「記載於
          獨立項中之『構成之必要技術內容、特點』，乃為新
          型之不可或缺之要件，因此新型獲准專利後，專利權
          人不得將獨立項所載事項之一部份，更正為非新型構
          成之必要技術內容、特點的事項。例如獲准專利之新
          型，其獨立項所載新型構成之必要技術內容、特點為
          a、b、c及d，專利權人就不能主張其中之d非為其新
          型構成之必要技術內容、特點。換言之，即專利權人
          不能將構成之必要技術內容、特點更正為僅是a、b、
          c三者。因為如准專利權人如此更正，將擴大申請專
          利範圍。」，專利權人既不得將獨立項所載事項之一
          部份，更正為非該新型之必要技術內容、特點之事項
          ，被告自亦不得作同樣主張。因此，無論在專利範圍
          獨立項中其特徵之前或之後所載之必要技術內容、特
          點均屬其專利權之必要構成要件，於審究新穎性和進
          步性等可專利性要件時，均應一併討論。被告僅就申
          請專利範圍獨立項中其特徵之前所載者，主張其為習
          知結構及技術 ，而無法證明系爭專利全部技術內容
          、特點均屬於申請前既有之技術或知識 ，其主張堪
          稱荒謬，遽料經濟部竟不加審究，而於訴願決定書中
          加以引用，其決定顯不足採。
        (2)關於構成要件（B）新型「為熟習該項技術者所能輕
          易完成」：
          本要件係指新型經判斷為滿足構成要件（A），即其
          全部技術內容、特點均屬於申請前既有之技術或知識
          時，方討論其運用申請前既有之技術或知識而完成該
          新型，是否為熟習該項技術者所能輕易完成，否則該
          新型即應給予專利，無討論本要件之必要。而審究一
          新型是否為熟習該項技術者所能輕易完成，則可檢審
          所運用之既有技術或知識是否均屬同一技術領域人員
          通常所能輕易知悉及應用，或所運用之既有技術或知
          識中有部分係自其他技術領域轉用而來，依結合運用
          既有之技術或知識之可預期性高低，來推論其同一新
          型是否為熟習該項技術者所能輕易完成。
          查系爭專利係利用「內部設有加熱／輻射裝置（並構
          成真空處理室）之鈴鐺形件」（7、17、22），同時
          抽真空及加熱，對置於密閉及真空之鈴鐺形件內之鞋
          底及鞋底片直接輻射加熱，使塗抹於其上之黏膠之蒸
          發點降低，加速黏膠內之水份及溶濟分子迅速蒸發及
          揮發，加速該黏膠之乾燥，並將黏膠之溫度提高至65
          ℃，使該黏膠再活化，而處於最理想之黏合狀態，而
          此迅速乾燥及再活化在15-20秒內即可完成（見系爭
          專利「創作說明五」及申請範圍1、4及7，以及母案
          專利0000－0000之「發明說明3及4」）。此項技術為
          熟習製鞋技術者所無法想像及完成。原告亦係花費新
          台幣參千餘萬元及動員眾多研究人員始克完成系爭專
          利之開發。系爭專利非「熟習該項技術者所能輕易完
          成」，至為顯然。
        (3)關於構成要件（C）新型「未能增進功效」：
          新型若能增進功效，則縱使其全部技術內容、特點均
          屬於申請前既有之技術或知識，而同一技術領域之人
          員竟然無人在此之前作此運用而完成此新功效，則應
          認定該新型非為熟習該項技術者所能輕易完成。
          被告僅以系爭專利之技術手段已為引證1、2、4所揭
          露為由，即推定系爭專利為熟習該項技術者所能輕易
          完成且未能增進功效，姑不論其主張並無所據，然僅
          就其推定系爭專利為熟習該項技術者所能輕易完成且
          未能增進功效之邏輯而言已屬謬誤。尤其系爭專利是
          否未能增進功效乙節並非不能根據客觀事實將系爭專
          利之機器與引證1、2、4之機器作功效之比較，被告
          與經濟部縱未能主動要求舉發人或原告提出根據客觀
          事實之功效比較，亦應根據科學原理與知識作理論之
          分析；尤其對兩造當事人所提之功效證據或履勘請求
          不應拒絕討論或參與。
      2.原告於訴願程序中特委託公正之經濟部「財團法人鞋類
        設計暨技術研究中心」針對根據系爭專利所實現之機器
        與根據引證2所實現之機器於同時同地進行鞋類之生產
        試驗並出具「試驗報告」。詎料經濟部之訴願決定書竟
        以一句：「又所提『財團法人鞋類設計暨技術研究中心
        』出具之『試驗報告』，是否確為引證2之機器與系爭
        專利作比較，不得而知」一筆帶過！該「試驗報告」是
        否具備證據力並非不能調查 ，尤以原告在訴願程序中
        曾一再向經濟部請求就本案為言詞辯論，然皆遭該部拒
        絕。而今竟謂該「試驗報告」是否確為引證2之機器與
        系爭專利作比較不得而知！首先，經濟部若質疑「財團
        法人鞋類設計暨技術研究中心」所出具「試驗報告」無
        證據能力，即應予以調查並提出理由。最高行政法院87
        年度判字第1691號（最後一段）即認定：「‧‧‧惟訴
        願機關及再訴願機關均未實地勘察，遽認原告所提證物
        無證據能力，顯未就該等證物為實體調查，均有未當‧
        ‧‧。」經濟部所為之訴願決定違背前揭裁判所揭示之
        原則，其決定顯然違法。
      3.查原告曾先後於92年3月19日、92年5月1日及92年6月5
        日依據訴願法第65條之規定向經濟部申請進行言詞辯論
        ，卻均為經濟部所拒絕。鈞院89年度訴字第4047號認定
        ：「‧‧‧足認該條（即現行訴願法第65條）規定係立
        法者有意將原『得』依訴願人、參加人之申請為言詞辯
        論，修改為『應』依訴願人、參加人之申請為言詞辯論
        ，亦即只要訴願人、參加人請求言詞辯論，受理機關即
        應准許，並無衡酌是否實施言詞辯論之餘地，否則其訴
        願程序即有瑕疵‧‧‧查原告提起訴願，於訴願程序進
        行中之89年7月18日以書面向訴願決定機關申請言詞辯
        論，有言詞辯論申請暨訴願理由補充書在訴願卷可稽，
        訴願決定機關未通知兩造及參加人為言詞辯論，即逕為
        訴願決定，復未於訴願決定說明未言詞辯論之理由，揆
        諸首開規定，其訴願程序即非合法‧‧‧」。本件經濟
        部違反訴願法前揭規定拒絕原告言詞辯論之申請，雖於
        其訴願決定書中辯稱：「至訴願人請求言詞辯論乙節，
        經查，訴願人等已多次提出訴願理由及補充訴願理由，
        及原有資料，已足資審查，且案情已臻明確，核無再行
        言詞辯論必要‧‧‧」云云，經濟部之辯解實倒果為因
        ，蓋原告之所以不得不多次提出訴願理由書及補充訴願
        理由書，實因被告於訴願答辯書及訴願補充答辯書中一
        再規避原告之質疑，加以原告於前揭各日期多次向經濟
        部申請進行言詞辯論，經濟部卻一再拒絕原告之申請，
        原告乃不得不提出多次補充訴願理由書，以求儘量避免
        經濟部被誤導，然事與願違，被告由於不須面對言詞辯
        論而得一再規避原告之質疑，其訴願答辯書及訴願補充
        答辯書亦僅係一再重申舉發審定書之理由，對原告之訴
        願理由書及多次補充訴願理由書所質疑各點，始終未予
        答辯。經濟部未依原告之申請就本案進行言詞辯論，其
        訴願決定即屬違法。
      4.系爭專利之主要特徵在於處理工件之容器（即鈴鐺形件
        7、17、22）內設置有加熱器／輻射器及可同時抽真空
        ，此技術特點重複出現於申請專利範圍1、4、7等所有
        獨立項之陳述中，由此可見其乃系爭專利之主要特徵，
        其他技術特點則未重複，該等技術特點僅係本新型各個
        實施例特有之技術特點。此項關鍵性之技術特點並未被
        引證1、2、4之任何一件所公開，被告卻認定申請專利
        範圍1、4、7不具備進步性，其認定顯然欠缺理由。
        自技術手段之原理與應用不同技術手段所產生之效果來
        看，系爭專利所採用之手段，乃在鈴鐺形件（7、17、
        22）內之真空中以輻射光波直接對塗抹於鞋面底及鞋底
        片貼合面上之黏膠照射加熱之技術，與引證1、2之空氣
        對流加熱技術之原理不同，效果亦有極大差別。日常使
        用之保溫瓶係利用空氣作為隔熱之介質，可見空氣之熱
        傳導效果極差。高溫之熱源接觸固體可迅速提昇該固體
        之溫度，然對液體之加溫作用效果則較慢，對氣體加溫
        作用效果最差。引證1、2之加熱方式係利用空氣作為介
        質，先將空氣在處理工件之容器外加熱升溫，再將高溫
        之空氣導入處理工件之容器內，使溫度較高之空氣將熱
        能傳遞予工件以便加以定型。此種加熱方式甚為耗時，
        對生產作業當然甚為不利。
        系爭專利所採用之真空中輻射加熱方式，不需耗費時間
        等待作為導熱材料之空氣被加熱升溫，亦不需耗費時間
        等待已被加熱升溫之空氣逐漸將熱能傳遞予工件。真空
        中輻射加熱之方式與太陽隔著太空對地球傳熱類似，其
        效果乃屬立即且不損耗能源 。因此僅就加熱時間而言
        ，系爭專利之加熱技術手段顯然較引證1、2之加熱技術
        手段產生較佳之功效。
        再就能源之節約而言，系爭專利之機器由於未將熱能傳
        導予空氣，每次當置入取出工件，處理工件之容器被打
        開時，不致產生如引證1、2之機器因帶有熱能之空氣散
        逸至外界而導致能源浪費。另外，引證1、2之機器所加
        溫之空氣尚將熱能傳遞予其所接觸之所有機器構件與材
        料，造成能源浪費，引證1在輸送熱空氣之管線中加設
        一套熱烙鐵34以維持空氣抵達箱體26時之溫度，即可證
        明其熱空氣輸送途中之能量損耗。再者，散逸至機器外
        之熱空氣提高工廠之室溫，配備引證1、2之機器之工廠
        需另耗費能源在空調上。除了環保考量外，基於成本因
        素，系爭專利之加熱技術手段顯然亦較引證1、2之加熱
        技術手段有較佳之功效。
        此外，就乾燥之效果而言，本專利所採用之真空中輻射
        直接加熱乾燥之技術手段，亦較引證1、2藉空氣導熱之
        技術手段效果為佳。環境氣壓愈低物質之沸點即愈低，
        黏膠中之水分及他種溶劑在愈低之環境氣壓下愈容易蒸
        發逸散至周圍空間中。以乾燥速度而言，本專利相對於
        引證1、2顯然有較佳功效。由於本專利之機器可以在極
        短之時間（15-20秒）（見母案專利0000－0000之「發
        明說明3及4」）內完成膠水之乾燥與再生，因此其每個
        處理工件之容器不需如引證二裝載大量之工件，機器之
        稼動率較高，操作員在每次裝卸工件時之等待閒置時間
        亦大幅減少，此乃系爭專利相對於引證1、2之另一項優
        勢。此外，引證2之機器每次需卸下大量之工件，對已
        完成乾燥製程等待被貼合之黏膠保持其再活化（即黏合
        力最佳之狀態）所需之溫度非常不利，除非有較多之操
        作員同時對每次卸下之大量工件立即進行貼合處理，否
        則較遲被貼合之工件上之黏膠已失去其再活化溫度，將
        因無法適當黏合而產生大量之瑕疵鞋品。系爭專利所採
        用之真空中直接輻射加熱乾燥方式雖然較引證1、2之空
        氣對流加熱方式在時間與成本上有多項優勢，但系爭專
        利乃在迅速乾燥黏膠並使其再活化，與引證1及2之專利
        相異，引證1、2之空氣對流加熱方式係使用於使鞋面定
        型之機器，用於處理已經水蒸氣軟化處理過之鞋面使其
        定型，此乃因鞋面係一立體之曲面 ，若採用系爭專利
        將輻射熱源直接對鞋面照射，將導致鞋面各處乾燥不均
        勻，且因高溫照射將致鞋面破裂，因此引證1及2乃不得
        不採用空氣對流加熱方式。由此亦可知使鞋面定型與使
        膠水快速乾燥與再活化有不同之功效需求。反之，若硬
        將引證1及2之使鞋面定型之機器應用於使膠水快速乾燥
        與再活化，則不但黏膠乾燥時間甚長，且乾燥不均勻，
        黏膠亦無法有適當溫度再活化，將產生大量之瑕疵品。
      5.系爭專利、「引證1」、「引證2」及「引證4」之專利
        ，係適用於製鞋過程之不同階段，其技術手段與功效，
        彼此全然不同：按鞋類之製程大略可分為鞋面定型、黏
        膠乾燥及再活化、鞋形及黏膠冷凝三階段：
        (1)鞋面定型：
          「引證1」之專利，係將已裁剪縫製之鞋面，包覆於
          鞋模（亦稱「鞋幫」）上，再將該鞋模置於密閉之
          空間內，然後製造水蒸氣（3）並以「熱鉻鐵」 (33
          及34)將空氣加熱，並以「風扇」（32）經由「進氣
          管」（35），將濕熱之空氣打入「箱體」（26），將
          置於其內之鞋模加濕加熱，然後再以「真空泵浦」（
          4）將空氣抽出，以使鞋模上之鞋面定型。
          「引證2」之專利，則係利用前後各乙片之「密封裝
          置」（50）將置物箱（Ｗ）蓋住密封，再由「密封裝
          置」（50）內之「加熱裝置」（40）將空氣加熱，並
          以「真空幫浦」（63）抽半真空減少熱空氣量，因「
          加熱裝置」（40）與置物箱之間有「隔熱板」（51）
          阻隔，熱空氣無法直接進入「置物箱」之內，而係經
          由「隔熱板」 (51)上下方之「出口」（53）與「進
          口」（52）之小開口進入「置物箱」 (Ｗ)內，產生
          空氣循環，進行對「置物箱」（Ｗ）內之「被烘乾物
          」（S）（即鞋模）定型。
          由「引證1」之專利可看出，用以加熱之「熱鉻鐵」
          （33及34），離箱體（26）甚遠（見「第3圖」），
          而其所產生之熱空氣係經由「進氣管」（35）打入箱
          體（26），以進行鞋面定型，其技術手段為經由空氣
          間接加熱，其功效為鞋面定型。而由「引證2」之專
          利可看出，「加熱裝置」（40）與「置物箱」（W）
          之間隔有「隔熱板」（51），以阻止熱空氣直接進入
          「置物箱」（W）而烤損「被烘乾物」（S），其技術
          手段亦係經由空氣間接加熱，其功效亦為鞋面定型。
        (2)黏膠乾燥及再活化：
          系爭專利之功效則在極短之時間內（15-20秒）乾燥
          塗抹於鞋底面與鞋底片上之黏膠並使其再活化，以達
          鞋底堅固貼合之目的。其技術手段乃在內部設有加熱
          ／輻射裝置（21)之鈴鐺形件（7、17、22）下降與「
          面板」（2）緊密聯結，而在其內同時抽真空並加熱
          ，以加速黏膠內所含之水分或溶劑分子之蒸發或揮發
          ，並由加熱器或輻射器（21）在近距離內直接對支持
          件（24、25）上之鞋底片（5）及鞋底面輻射加熱，
          將其上之黏膠加熱至65℃，以再活化，維持最佳貼合
          狀態。則系爭專利之技術手段為真空中近距離直接加
          熱，加熱裝置（21）與被烘之鞋底片（5）並無隔熱
          板相隔，其功效為鞋底黏膠之急速乾燥及再活化。
        (3)黏膠及鞋形之冷凝：
          按鞋底黏膠經系爭專利急速乾燥及再活化後，經貼合
          後之鞋底面及鞋底片間之黏膠仍處於活化狀態，黏膠
          須立刻加以冷凝使其結晶化，以免鞋底脫落，已定形
          之鞋模亦須加以冷卻，以免變形，此即為「引證4」
          專利之功效，其技術手段為在冷凍器（2）與冷凍箱
          （11）接合封閉後，馬達（6）驅動真空泵浦（61）
          將冷凍箱（11）內之空氣抽出使達部分真空狀態，然
          後冷凍器（2）即藉風扇將已除濕降溫之冷空氣送入
          冷凍箱（11）內，使置於其內之成品鞋之黏膠及鞋形
          迅速凝固，而黏膠可結晶化而永達貼合。
        (4)比較前揭三製程，可看出系爭專利與「引證1、2及4
          」之專利至少有下列相異之處：
          功效不同：系爭專利之功效為鞋底面與鞋底片間之
            黏膠之急速乾燥及再活化，而「引證1及2」專利之
            功效乃在鞋面之定型，「引證4」之功效則在黏膠
            及鞋身之冷凝及定型。
          技術手段不同：系爭專利因係對塗抹於鞋面底及鞋
            底片之平面上之黏膠進行直接加熱 ，故加熱器即
            在被烘鞋件近距離之直接上方，且加熱係在真空中
            同時進行，無空氣之媒介。而「引證1及2」專利因
            係對立體之鞋面定型，故所採用之手段為間接加熱
            ，「引證2」專利設有「隔熱板」（51）以阻止熱
            空氣直接進入「置物箱」（Ｗ）。而「引證1」專
            利之特點為產生濕熱空氣之裝置（3、33、34）遠
            離箱體（26），僅利用風扇（32）及出氣管（36）
            將熱空氣打入箱體（26）。「引證4」專利則根本
            不產生熱氣，而係以冷凍器（2）製造冷空氣以進
            行對成鞋之黏膠及鞋形冷凝及定形。系爭專利之技
            術手段與「引證1、2、4」全然不同。
          系爭專利之加熱及抽真空係同時進行（見系爭專利
            之「創作說明5」第1段，及母案專利（0000-0000
            ）之「發明說明3、4」及「申請專利範圍17」），
            而「引證1、2」之抽真空與加熱非同時進行，「引
            證4」則毫無加熱之情形。
          系爭專利之抽真空係全部真空，「引證1、2、4」
            之抽真空則為抽半真空或不完全真空（見「引證2
            」「創作說明4」第6段，「引證4」第5頁第3段）
            。
          系爭專利之加熱裝置（21）係設於鈴鐺形件（22）
            之內，「引證1」專利之「加熱裝罝」（40）則在
            「置物箱」（Ｗ）之外，「引證2」專利之「熱鉻
            鐵」（33、34）則更遠在「箱體」（26）之外，「
            引證4」專利無加熱裝置，其「冷凍器」（2）亦在
            「冷凍箱」（11）之外，為獨立之箱體。
          因系爭專利與「引證1、2、4」之各專利之技術手
            段、欲解決之問題及功效截然不同，因之無法彼此
            取代，迄今並無人利用「引證1、2、4」專利之機
            器進行鞋底黏膠之乾燥及再活化，亦無人使用系爭
            專利之機器進行鞋面鞋體之定型。
      6.原告係世界製鞋機器開發及製造業界之先驅與領導者之
        一，五十年來擁有全世界無數專利：
        (1)查義大利之製鞋工業舉世聞名，而究其原因，乃在義
          大利國內有甚多企業及個人從事製鞋技術及機器之研
          究、設計及開發。在諸多製鞋技術及機器之設計及開
          發業者中，原告藍法蘭可、安札尼 (Lanfranco
          Anzani)與奧諾里歐、安札尼 (Onorio Anzani)即為
          其中之領導者之一，在全球製鞋技術業界素享盛名。
          按原告之家族自五十餘年前（即民國39年）開始，即
          從事製鞋技術及機器之設計及開發，並傳承予原告等
          ，1953年（即民國42年）原告之父親即以其家族之姓
          Anzani設立公司，專門從事製鞋機器之設計、研究、
          開發與製造，自初期之設計與開發製鞋機器之自動化
          技術及設備開始（例如，製鞋工廠之自動輸送帶設備
          ），即陸續研究及開發其他各種降低時間與成本提高
          製鞋效率之專門技術、機器與設備，諸如，以加濕、
          加熱及真空之技術，將鞋面迅速且完美地加以定型，
          以及以加熱及抽真空方法，在15-20秒內使膠快速乾
          燥並再活化，使鞋底部與鞋底片牢固貼合，最後尚發
          明冷凍定型機，將貼合之鞋底部與鞋底片冷凍使其黏
          膠結晶而永久貼合。
        (2)原告等五十年來所發展完成並在全世界主要製鞋國家
          有登記之專門技術即接近80項，因日期久遠，經原告
          所委任之義大利專利事務所調查整理，目前有資料可
          考者即有51項之多。自該「訴願人專利登記表」可看
          出，原告在義大利、哥倫比亞、委內瑞拉、法國、日
          本、英國、希臘、墨西哥、葡萄牙、西班牙、阿根廷
          、巴西、智利、厄瓜多爾、德國、秘魯、中華民國（
          台灣）、南韓、以色列、南非、烏拉圭、歐盟、中國
          大陸、美國、印尼、越南、泰國等27製鞋國家，皆曾
          取得製鞋技術之專利權。
        (3)至今原告所擁有之下列專利權技術仍獨步全球，無人
          可比擬：
          製鞋及成衣製造之縫紉輸送系統
            (Lator-controller、Lator-computer)。
          製鞋、成形及使黏著劑乾燥之輸送系統及其週邊之
            設備 (Turbo-belt、Turbo-steam、Turbo-dry、
            Turbo-jet、Turbo-frost)。
          製鞋用生產線上之自動倉儲系統 (Compu-store)。
          製鞋之成形及定形機器。
          製鞋之黏膠快速乾燥及再活化機器。
      7.原告自69年起，亦在我國取得下列製鞋機器相關之專利
        ：
        (1)「藉由撓性多孔可黏性片材與塑料之組合之模製鞋底
          之方法」（「發明第一三六六七號」；效期：自69年
          10月1日至84年9月30日止）；
        (2)「用以乾燥皮或皮革製品特別是鞋之機器」（「新型
          第15663號」；效期：自70年12月1日起至80年11月30
          日止）；
        (3)「特別適用於皮革及類似製品之裝配線」（「發明第
          22042號」；效期：自74年2月16日至89年2月15日止
          ）；
        (4)「用於輸送帶上一工作點到鞋裝配點間之潤濕設備」
          （新型第34525號；效期：自76年1月16日至86年1月
          15日止）；
        (5)「履具及／或皮革製品或其同類者之運送吊運車」（
          新型第48278號；效期：自78年9月1日至88年4月6日
          止）；
        (6)「用來處理皮革製品的爐」（「發明第36366號」；
          效期：自79年1月1日至93年12月31日止）；
        (7)「吊運車之進入及離開固定的容器的輸送線的移動式
          互換」（「新型第53043號」；效期：自79年2月11日
          至89年2月10日止）；
        (8)「備有熱壓鍋爐以硫化橡膠組件之硫化橡膠鞋的連續
          加工生產線」（「新型第64546號」；效期：自80年
          6月11日至88年2月3日止）；
        (9)「具有多種操作功能之鞋子加工機器」（「新型第
          66134號」；效期：自80年7月11日至90年7月10日止
          ）；
        (10)「硬橡膠中空本體之形成方法及所形成之中空本體」
          （「發明第146790號」；效期：自90年12月2日至109
          年1月19日止）；
        (11)「自動載送和／或釋載產品之系統」（「發明第
            154461號」；效期：自91年4月21日至108年12月9
            日止）；
      8.「引證1」及「引證2」係抄襲自原告之我國及義大利之
        專利：
        (1)原告於71年在我國取得之鞋面真空定型技術之新型專
          利：
    　　　前揭原告在我國登記取得之「用以乾燥皮或皮革製品
          特別是鞋之機器」之新型利（新型專利第15663號）
          （71年3月18日頒發專利權證書），係原告所開發之
          鞋面真空定型之技術，該機器之「處理循環包括下列
          步驟：裝載、封閉、增濕、加熱並壓氣循環、抽真空
          保持狀態，而後除真空並再度打開。整體是一密閉蓋
          封合的箱，備有空氣循環和加熱系統，其中包括電扇
          和熱源，一蒸汽噴射單位和一具有真空幫蒲的抽氣單
          位。」，其主要之技術係將包覆於鞋模（楦頭模）上
          之鞋面置於密閉之空間內，加濕及加熱，使鞋面軟化
          並緊附於鞋模上以定型，並壓入空氣使熱空氣在其內
          循環，以間接對該皮革加熱使皮料收縮於鞋模上，然
          後將濕氣以真空抽出，以使鞋面乾燥而達到定型之目
          的。
        (2)「引證1」之新型專利（「製鞋用真空定型」，案號
          ：0000-0000）係抄襲自原告之前揭專利，亦係有關
          鞋面定型之技術：
          原告之前揭「用以乾燥皮或皮革製品特別是鞋之機器
          」之新型專利，係利用增濕、加熱及抽真空使鞋面定
          型之技術，其專利權生效日期為70年12月1日。詎原
          告之該專利機器銷售至台灣，即遭國內業者仿冒及仿
          製，其中更有「旭清工業股份有限公司」（以下簡稱
          「旭清公司」），抄襲原告之前揭專利，並稍加修改
          ，而向被告申請，於11年後之81年底取得本案「引證
          1」之「製鞋用真空定型機」（案號：0000-0000）新
          型專利。該旭清公司之專利係抄襲自原告之前揭鞋面
          定型之專利，此可由旭清公司之該專利之「專利說明
          書」之第3頁「創作說明（1）」之第一段有關其工作
          流程之陳述即可得明證：「‧‧‧依次將1.蒸氣送入
          箱內對鞋模加熱，2.蒸氣回收到循環箱中，3.抽出箱
          內空氣形成真空以作真空定型，4.以空氣壓縮機打入
          空氣，5.打開箱體並取出鞋模即完成創作之工作流程
          ‧‧‧」該工作流程與原告之前揭專利之工作流程：
          「裝載、封閉、增濕、加熱並壓氣循環、抽真空保持
          狀態，而後除真空並再度打開」完全一致，亦係有關
          鞋面定型之技術。惟被告卻為旭清公司所誤導，而准
          予新型專利之登記。「引證1」之專利，係抄襲自原
          告十餘年前之專利，應無庸置疑。
        (3)「引證2」之新型專利（「真空加硫定型結構改良」
          ，案號：0000-0000）係抄襲自原告之義大利專利，
          亦係有關鞋面定型之技術：原告於公元1980年4月29
          日在義大利登記取得之「多箱式真空加熱定型機」（
          Multiple - Container Machine for the
          Stretching of Leather Products)之發明專利（號
          碼：0000000），其專利主要內容係將蒸氣導入並加
          熱使鞋面軟化，然後在密閉之空間內，再加熱及抽真
          空，以使鞋面緊貼鞋楦（模型）而達到鞋面定型之作
          用。原告將該專利之真空加熱定型機銷售至台灣，亦
          遭國內業者仿冒，其中，「東豪造機廠有限公司」（
          以下簡稱「東豪公司」）顯係竊取原告之加熱、真空
          定型之技術，於十餘年後之82年底向被告申請而取得
          「引證2」之「真空加硫定型機結構改良」（案號：
          0000-0000）之新型專利登記，其專利技術同樣亦使
          用於鞋面定型。「引證2」之專利係抄襲自十餘年前
          原告之前揭義大利專利乙節，可自「引證2」之「專
          利說明書」之圖3及4之多層格之置物箱(W)、加熱裝
          置（40）、電熱管 (41)、加熱室（42）、密封裝置
          （50）、真空幫浦（61）、軌道（31）、滾輪(32)、
          定位輪 (33)其下之自動迴轉輸送系統、置物箱 (W)
          兩側各有加熱裝置 (40)各一具，及圖五之置物箱之
          自動迴轉輸送系統，與原告之前揭義大利專利之圖3
          之置物箱（14）、加熱裝置 (20、21)、電熱管 (24)
          、加熱管 (22)、密封裝置、真空幫浦 (29)、軌道
          (3)、滾輪(6)、與定位輪(5)，及圖1及2之自動迴轉
          輸送系統，同出一轍等事實看出。東豪公司除抄襲原
          告之前揭義大利專利技術而於我國取得專利外，尚仿
          冒原告之專利，製成鞋類真空定型機在國內外販售，
          此自東豪公司之「TH- 306」製鞋機之照片可看出，
          東豪公司之該真空定型機之基本結構與原告之前揭義
          大利專利之圖說之基本架構完全相同，包含多層格之
          置物箱、置物箱自動迴轉輸送系統、真空泵浦、加熱
          裝置、真空幫浦等。此等事實皆可證明「引證2」之
          專利實係抄襲自原告之前揭義大利專利，被告竟亦為
          東豪公司所誤導而准予該新型專利之登記，不但令人
          扼腕，且令擁有高級技術之國外廠商不敢引進其技術
          至我國。
      9.自原告開發系爭「使膠快速乾燥和再活化的機器（追加
        一）」（案號：0000- 0000AO1）之過程及所花費之成
        本，可看出系爭專利與引證1、2、3及4之專利完全無關
        ：原告系爭使鞋底黏膠快速乾燥（非鞋面定型）專利之
        開發過程：
        (1)如原告在其「有關開發『使膠快速乾燥和再活化』之
          技術之報告」乙紙所陳述，原告係數十年來世界著名
          之製鞋機器開發及製造商，因過去鞋底部（shoe
          bottom）與鞋底片 (sole)之黏合所使用之膠，皆以
          自然（大氣中）風乾法乾燥，常需時三十分鐘以上，
          且揮發之油性氣體到處瀰漫有損操作員之健康，在
          1990年初，即有製鞋廠要求原告發明並提供可快速乾
          燥鞋底黏膠之製鞋機器，以避免黏膠揮發所產生之污
          染。此外，各工廠之工會組織（按義大利之工會組織
          勢力至為強大）亦要求製鞋廠改用水性黏膠，以避免
          油性黏膠揮發之污染。然水性膠之乾燥非常費時，改
          用水性膠後，鞋底部與鞋底片之黏合作業非常緩慢，
          致工廠內待膠合之鞋身與鞋底片堆積如山。原告乃自
          1990年初期開始，即嘗試利用原告當時已在使用之導
          入熱風、紅外線及滷素燈等技術，以改善鞋底黏膠之
          乾燥及再活化。
        (2)然此種加熱方式，雖可稍減乾燥時間，但因非在密閉
          式之空間內進行，導致油性膠所揮發之氣體在廠內到
          處瀰漫，工廠之抽風系統無法有效將之排出，致廠內
          污染更為嚴重。而水性黏膠則效果更差。經過多次實
          驗室之實驗與分析，原告乃發現在密閉空間內以真空
          及加熱可加速黏膠（含油性及水性）之蒸發及再活化
          ，並可縮短鞋底黏膠之作業時間。按一般鞋底黏膠之
          本質為固體，必須加入溶劑或水份加以稀釋，始可使
          用，然為達到黏合之作用，必須在塗用後，將其中之
          溶劑或水分再加以蒸發排除，使其乾燥，惟如此乾燥
          後之黏膠已失去活力，無法黏著，必須再加熱至攝氏
          六十度左右，使其再活化始可發揮黏著之功能。其後
          則須再以冷凍定型機加以冷卻，以使黏膠結晶，而達
          到永久黏合之效果。
        (3)在開發過程中，為達到極短時間內（20秒內）將黏膠
          徹底乾燥並再活化，鞋底部與鞋底片密切黏合，原告
          當時乃一再測試及調整被處理之鞋底部及鞋底片與加
          熱器之距離、測試及調整機器之各構成機件，例如，
          加熱器、真空幫浦、solenoid valves（電磁閥），
          及其他電氣機械組件、改變置物箱之大小以便可完全
          密閉，而可維持溫度，以及開發在真空內溫度自動控
          制系統以達節省能源之目的，最後，尚研究如何精準
          地控制鞋底之每一黏著點之溫度。為開發本專利技術
          ，原告自1993年（即民國82年）起，即先後投入全職
          之研究人員一人及非全職人員一至二人。自1994年（
          即民國83年）起至1996年（即民國85年）間則投入三
          名全職之研究人員，且依工作之進展，另雇用不確定
          人數之人員從事研究、設計及製造不同之試驗模型機
          器（prototype），自1996年（民國85年）起，原告
          之本件「使膠快速乾燥和再活化的機器」專利機器始
          成為標準量產品。包含人事費、各試驗模型機器、顧
          問費、系爭專利機器工業化費用等，原告為開發系爭
          專利，共花費850,000歐元（約相當於新台幣
          31,450,000元），花費不可謂不鉅。
      10.原告開發系爭「使膠快速乾燥和再活化的機器（追加一
        ）」之新型專利，自最初之試驗模型機器 (prototype)
        至目前市場上銷售之機器發展過程：
        (1)「Turbo Dry」：此為原告開發系爭專利之第一具試
          驗模型機器(prototype)，但此試驗模型機器其後被
          放棄。
        (2)「Turbo Dry 1」：此係原告開發系爭專利之第二試
          驗模型機器 (prototype)，此機器曾申請專利，但此
          機器隨即被放棄生產。
        (3)「Turbo Dry 2」：此係原告所開發有關系爭專利之
          第三台機器，曾申請專利，雖曾商業化，但現已停產
          。
        (4)「Turbo Dry 3」：此係原告開發系爭專利之第四台
          機器，該機器曾申請專利，雖目前尚在生產，但量已
          減少。
        (5)「Turbo Dry 8」：此係原告開發系爭專利之第五台
          機器，此機器亦已申請專利，且為目前標準機種。
        (6)「Flat - turbobelt - 1600」：此係原告開發系爭
          專利之先進機器機種，可同時處理1,600雙鞋子，該
          機器亦已申請專利。
        (7)「Turbo Belt 3000」：此係原告開發系爭專利之先
          進機器機種，可同時處理4,000雙及6,000雙鞋子，此
          機器亦已申請專利。
        (8)自以上原告有關系爭專利之各機種開發演變過程可看
          出，原告係應市場上鞋底黏膠在極短之時間內乾燥及
          再活化之要求，而花費鉅額之人力及費用，經過四年
          餘之努力，始逐漸發展出系爭使膠快速乾燥專利，專
          門用於處理鞋底部與鞋底片之黏合，不但當時無人有
          此技術，且至今亦無人有利用真空及同時加熱使膠加
          速乾燥之處理鞋底之技術及機器。原告之「使膠快速
          乾燥及再活化的機器（追加一）」之新型專利，確有
          其新穎性及進步性，至為明確。
      11.經實際測試系爭專利及「引證2」之專利之機器，「引
        證2」專利機器之功效與系爭專利機器相差甚鉅：
        原告於92年4月2日使用原告Anzani之系爭專利之「真空
        快速膠水烘乾及再活化機」之機器（型號Turbo - belt
        3000，屬功盛鞋業股份有限公司所有，見「原證12」之
        照片及「原證13」該公司所出具之「測試證明」），及
        「引證2」專利之「真空加硫定型機」（型號DS -916A
        ／918A，屬鼎聖機械有限公司所有，見「原證14」之型
        錄及照片及「原證15」該公司所出具之「膠水烘乾測試
        證明」，該機器與「引證2」專利機器完全一致，此可
        自「原證14」之「引證2」專利權人東豪造機廠之機器
        看出。在相同之供電功率（9000瓦）、時間同為20秒、
        受烘乾物之表面溫度皆控制在攝氏60度、且皆無水蒸氣
        等條件下、使用同一黏膠，將各四隻鞋放在該二部機器
        中加熱並抽真空，以乾燥及再活化鞋底部及鞋底片之黏
        膠，然後再予以貼合，除試驗過程中由經濟部之「財團
        法人鞋類設計暨技術研究中心」（以下簡稱「鞋技中心
        」）人員在現場監督外，鞋底黏合後，並將試驗樣品鞋
        交由「鞋技中心」測試各隻鞋鞋底黏膠之拉力。「鞋技
        中心」在鞋底周圍之32點處測試每隻鞋之黏膠之拉力，
        於2003年（即民國92年）4月10日出具（92）鞋技委字
        第9204037號「試驗報告」。
        由「鞋技中心」所出具之「試驗報告」可看出：
        (1)平均拉力：
          「功盛」（即系爭專利）機器之試驗：
            四隻樣品鞋之每隻鞋之拉力平均值為：2.15kg／
            cm（亦即拉力值每公分為2.15公斤）、1.91kg／
            cm，2.13kg／cm及2.00kg／cm。
            該四隻鞋總平均拉力為2.05kg／cm ([ 2.15+1.
            91+2.13+2.00]／4)。
          「鼎聖」（即「引證2」專利）機器之試驗：
            四隻樣品鞋之每隻鞋之拉力平均值為：1.77kg／
            cm、1.27kg／cm、1.98kg／cm及1.72kg／cm。
            該四隻鞋總平均拉力為1.69kg／cm ( [ 1.77+
            1.27+1.98+1.72]／4 )。
          前揭兩者相較，則「引證2」專利機器之樣品鞋之
            拉力比系爭專利之樣品鞋之拉力，相差0.36kg／
            cm，亦即「引證2」專利之拉力比系爭專利之拉力
            差百分之22（22%）。
          查一般鞋底之黏著拉力不足，在百分之3之範圍內
            ，客戶及消費者尚可接受，本案「引證2」專利機
            器鞋底黏膠之拉力不足竟有22%之鉅，此種鞋子將
            須全部淘汰，無法販賣。
        (2)鞋底周圍32點之拉力測試：
          自「鞋技中心」之「試驗報告」內所附之鞋底周圍
            32點之拉力測試可看出，「引證2」專利樣品鞋之
            點與點間之拉力相差甚大，而系爭專利者則差異甚
            小。
          「功盛」（即系爭專利）機器：
            四隻樣品鞋之各測試點中最大與最小拉力差如下：
            3.03kg／cm - 1.08kg／cm = 1.95kg／cm
            2.97kg／cm - 0.84kg／cm = 2.13kg／cm
            3.56kg／cm - 0.85kg／cm = 2.71kg／cm
            3.24kg／cm - 0.71kg／cm =2.53kg／cm
            四者加總之平均拉力差：(1.95+2.13+2.71+2.53)
            ／4 = 2.33kg/cm
          「鼎聖」（「引證2」專利）機器：
　　　　　　四隻樣品鞋之各測試點中最大與最小拉力差如下：
　　　　　　3.27kg／cm - 0.67kg／cm = 2.60kg／cm
　　　　　　3.11kg／cm - 0.39kg／cm = 2.72kg／cm
　　　　　　4.94kg／cm - 0.66kg／cm = 4.28kg／cm
　　　　　　3.32kg／cm - 0.53kg／cm = 2.79kg／cm
    　      四者加總之平均拉力差：(2.60+2.72+4.28+2.79)
            ／4 =3.10kg ／cm
          則系爭專利機器鞋底周圍32點之拉力差與「引證2
            」者相比，相差0.77kg／cm (3.10kg／cm - 2.33k
            g／cm)，亦即鞋底周圍各點間之拉力穩定性，「引
            證2」專利樣品鞋比系爭專利之樣品鞋相差百分之
            33（33%）。鞋底各點間拉力不平均即可能導致鞋
            子脫底、破損，亦必須加以淘汰。
          通常一條製鞋生產線約日產2,000雙鞋子，若每雙
            單價為美金15元，亦即NT$510元，則每條製鞋生產
            線每月之產值為NT$510×2,000×25天=
            NT$25,500,000／月，而每一鞋廠平均有四條生產
            線，則每鞋廠每月之產值為NT$25,500,000×4 =
            NT$102,000,000。若使用「引證2」專利機器黏貼
            鞋底，則因鞋底點與點間黏著力相差懸殊，致發生
            脫底或損害比率達33%，換算為鞋子之產值，則為
            NT$102,000,000×33%= NT$33,660,000，如此，因
            鞋底黏膠黏著力之不平均，每年將損失新台幣
            33,660,000元之鉅。
        (3)查本次試驗雖係使用「引證2」專利之「真空加硫定
          型機」機器，然並未開啟水蒸氣加熱之部分機件，以
          求與系爭專利機器條件相同，故其測試之效果亦與使
          用「引證1」專利之「製鞋用真空定型機」者相同。
        (4)查「引證1」、「引證2」及「引證4」等專利並非用
          於鞋底黏膠之乾燥及再活化，現縱事後勉強使用於鞋
          底黏膠之乾燥及再活化，亦無法達到系爭專利之品質
          水準，及產業之要求。則依「新型專利審查基準」第
          4節「進步性」第2項「判斷進步性之基本原則」第
          (3)款（第2-2-17及2-2-18頁）之規定：「(3)判斷新
          型有無進步性時，應確實依據新型所屬技術領堿，以
          及申請專利當時之技術水準（the state of the art
          ），檢索申請當日之前之既有技術或知識，作為引證
          資料，以研判新型技術手段之選擇與結合，如其選擇
          與結合非為熟習該項技術者所能易完成者，即具有進
          步性‧‧‧」系爭專利符合專利法第98條第2項所規
          定之進步性，應無庸置疑。
      12.原告系爭專利「使膠快速乾燥和再活化的機器」，當時
        成為全世界製鞋工業界技術上之革命與突破，該技術在
        英國世界著名之技術研究中心 (SATRA Technology
        Center)（該中心為世界最著名之製鞋技術研究機構，
        該中心創立於公元1919年，有180位頂尖之科學家、技
        術專家及工程師，在全世界七十餘國設有分所及服務處
        ），於公元2002年6月28日所出具之有關鞋及皮革「加
        熱定型」之技術報告中，特別提及原告係全球第一位在
        1995年率先提出最新使黏膠快速乾燥及再活化技術之先
        驅，其專利之新技術係利用密閉之真空空間內同時加熱
        及抽真空並立刻排除皮革所釋放出之溶劑分子及水分，
        而達到在10-20秒內，使黏膠乾燥並再活化，而使鞋底
        部與鞋底片堅固緊密黏著固定，對此技術突破該英國之
        技術研究中心特別加以讚許。
      13.系爭專利在全世界市場上銷售至為成功：
        「新型專利審查基準」第4節「進步性」第5項「審查上
         應注意事項」第（六）款規定：「（六）新型在市場
         上之成功，如係因新型之技術特徵本身直接所獲得者
         ，可作為進步性之有利事證之一‧‧‧」查因全世界
         尚無人有類似訴願人之系爭專利，可在20秒內使黏膠
         快速乾燥並再活化，而使鞋底部與鞋底片緊密堅固黏
         合之技術及機器，因此自系爭專利之各種機器推出市
         場以來，至今在台灣及大陸已銷售一百餘台，全世界
         更銷售達380餘台（Turbo Belt 110台、TurboDry 270
         台）。此外，世界著名運動鞋廠牌如Adidas，Reebok
         等，更指定使用系爭專利之機器。若系爭專利無進步
         性，則該等機器如何可在全世界銷售近四百台，造成
         製鞋界之搶購風潮？又，世界運動鞋名牌為何堅持使
         用系爭專利之機器？
      14.被告在其訴願答辯書曾主張：「而訴願理由2、3、4 、
        5主要係針對系爭專利申請專利範圍獨立項中其特徵之
        前所載之習知結構及技術與引證1、2、4作同一性之比
        較，然而引證1、2、4並非作為主張系爭專利不具新穎
        性之論據，故該同一性之比較顯非恰當。如前述本案係
        以進步性論究而認定系爭專利不具進步性，該訴願理由
        實不足採。」被告對專利法及專利制度中有關進步性之
        規定似有誤會。
        (1)首先，申請專利範圍中所描述定義之每一元素（如物
          品專利中之元件、其組成方式、其空間排列和其形狀
          等，又如方法專利中之步驟以及其中所牽涉之所有物
          品與條件等，換言之即用來定義申請專利範圍之所有
          文字），均為申請專利範圍之構成要件，而以此劃定
          及限制專利所有人之專利權範圍。此原則亦為專利法
          施行細則第16條第2項所規定：「獨立項應載明申請
          專利之標的、構成及其實施之必要技術內容、特點。
          」，及專利審查基準第2篇第3章第1節中「五、申請
          專利範圍」項下「（四）（2）構成之必要技術內容
          、特點」 (第2-3-11頁)段中之規定：「記載於獨立
          項中之『構成之必要技術內容、特點』，乃為新型之
          不可或缺之要件，因此新型獲准專利後，專利權人不
          得將獨立項所載事項之一部份，更正為非新型構成之
          必要技術內容、特點的事項。例如獲准專利之新型，
          其獨立項所載新型構成之必要技術內容、特點為a、
          b、c及d，專利權人就不能主張其中之d非為其新型構
          成之必要技術內容、特點。換言之，即專利權人不能
          將構成之必要技術內容、特點更正為僅是a、b、c三
          者。因為如准專利權人如此更正，將擴大申請專利範
          圍。」。
        (2)前揭專利法施行細則第16條第2項及專利審查基準內
          相關之規定，並未因記載在申請專利範圍獨立項中「
          其特徵」之前與之後，而認定其技術內容有不同之法
          律地位或法律效果。亦即，無論係記載於申請專利範
          圍獨立項中「其特徵」之前或之後之技術內容、特點
          ，均為實施該專利所不可或缺之要件，此為前揭法規
          與基準所明文規定。其中更強調獲准專利後，專利權
          人不得將獨立項所載事項之一部份，更正為非新型構
          成之必要技術內容、特點之事項。專利權人既不得將
          獨立項所載事項之一部份，更正為非該新型之必要技
          術內容、特點之事項，被告自亦不得作同樣主張。因
          此，無論在專利範圍獨立項中「其特徵」之前或之後
          所載之必要技術內容、特點，均屬其專利權之必要構
          成要件，於審究新穎性與進步性等可專利性要件時，
          均應一併討論。又，被告竟然認為申請專利範圍獨立
          項中「其特徵」之前所載者，為習知結構及技術，此
          應係其望文生義而產生之誤解。蓋此種在申請專利範
          圍請求項（不限於獨立項）中加入「其特徵在於‧‧
          ‧」之寫法，稱為「吉普森式請求項」 (Jepson
          Type Claim)，為美國以外之大部分國家專利撰寫人
          所習用。無論是否在申請專利範圍請求項中加入「其
          特徵在於‧‧‧」之文字，對於該請求項其它文字描
          述之解釋或法律意義毫無影響。故專利申請人將構成
          其發明或新型之必要技術內容、特點，無論係記載在
          「其特徵在於‧‧‧」諸字之前或之後，在專利法上
          並無差別。
        (3)關於判斷此種「吉普森式請求項」中記載於「其特徵
          在於‧‧‧」諸字之前或之後之必要技術內容、特點
          有無法律意義上之差別，可於被告所訂定並公告之《
          專利侵害鑑定基準》第11章《鑑定比對、作業流程及
          報告撰寫》中第一節之一‧ (三)－－關於以「吉普
          森式請求項」 (Jepson TypeClaim)表達之形式專利
          案之原則窺見，該章節規定：「『吉普森項』之形式
          ，係將習知部分或舊有成分於前言中敘述，以揭示本
          專利案完成所必要之習知技術，然後於請求主體中敘
          述新的或改良部分者。一般以『一種‧‧‧（專利標
          的），係由‧‧‧構（組）成，‧‧‧，其特徵在於
          ‧‧‧』方式書寫。吉普森式請求項前言所載事項，
          一般雖屬於公知事項概念，但既已載於請求項中，而
          構成專利範圍前言部分或限制條件，則不論其為公知
          事項或本專利案要旨之一部分，併同特徵部分成為請
          求項技術範圍之判斷依據。」。可見一方面被告所訂
          定之《專利侵害鑑定基準》已認知吉普森式請求項前
          言所載事項並非必然屬於習知技術，另一方面無論該
          前言所載事項是否屬於習知技術，均與記載於其後之
          「特徵」部分同為限制該請求項範圍之構成要件。
      15.其次，被告為證明系爭專利不具進步性，固然得自不同
        之引證案中摘取其部分技術特徵加以組合，以說明系爭
        專利之全部技術特徵已見於先前技藝，因而未具進步性
        。然而，欲否認系爭專利之進步性，被告所引證用以比
        對之部分技術特徵需真正與系爭專利中對應之部分技術
        特徵相一致，始可。而本件被告自引證1、2中摘取用以
        比對之部分技術特徵與系爭專利中對應之技術特徵差異
        甚大，被告即須就其形狀、構造、技術手段及功效等方
        面詳細說明，以證明系爭專利無進步性。詎被告竟主張
        系爭專利（相對於引證案）在構造組構上之差異係屬新
        穎性之認定問題，顯見被告對專利法上新穎性與進步性
        之認定方法與標準並未有正確之認知。
        (1)被告於其《訴願補充答辯書》第二點理由中主張：「
          而就判斷進步性而言，審查上本可將二件或二件以上
          之不同文獻組合考量其是否係運用申請前既有之技術
          或知識，而為熟習該項技術者所能輕易完成者，而不
          限於一對一之比對。」。事實上，《新型專利審查基
          準》中之規定為：「判斷是否能輕易完成時，准予將
          二件或二件以上不同文獻之全部內容或其各該文獻之
          部分內容、或同一文獻之各不同部分內容相互組合；
          准予先前技術 (prior art)之各片斷部相互組合。惟
          上述之組合均係以熟習該項技術者，於申請當時 (若
          有主張優先權者，則指有效優先權日)所能輕易完成
          且未能增進功效為限，」。被告固然得將二件或二件
          以上之不同文獻組合考量，然被告所組合之二件或二
          件以上不同文獻之內容仍需與記載於系爭專利申請專
          利範圍內之各技術內容、特點及其各個構成要件，一
          一加以比對，必須經比對後可證明系爭專利申請專利
          範圍中之每一構成要件均已被該組合所揭露，方可推
          翻系爭專利之進步性。
        (2)被告並未就系爭專利申請專利範圍中之每一構成要件
          逐一檢查，以確認其是否均被其所主張之組合所揭露
          ，被告之此主張非但違背《專利侵害鑑定基準》中所
          規定之「吉普森式請求項前言所載事項，一般雖屬於
          公知上位概念，但既已載於請求項中，而構成專利範
          圍前言部分或限制條件，則不論其為公知事項或本專
          利案要旨之一部分，併同特徵部分成為請求項技術範
          圍之判斷依據。」之原則，對於記載於『其特徵在於
          ‧‧‧』之後者，被告亦未一一澄清、判斷。其所謂
          周緣嚙合而可達真空抽氣之功效已為引證 1、2、4所
          揭露云云，僅係抽出系爭專利之申請專利範圍中多個
          構成要件中之一項，對系爭專利其它構成要件被告均
          無法證明彼等已為各引證專利所揭露，被告主張引證
          一之定型處理裝置75、引證2中之密封裝置50 等「係
          相當於系爭專利之鈴鐺形件7」云云，惟引證1及2之
          此等裝置之構造、技術手段及功效，皆與系爭專利之
          鈴鐺形件7相異，被告僅含糊主張彼此「相當」，然
          究係如何相當？係構造及裝置相當？技術手段相當？
          或功效相當？被告皆未舉證以明。則被告雖利用組合
          之二件以上文獻，亦無法否定系爭專利之進步性。
      16.又前揭《新型專利審查基準》中已規定：「惟上述之組
        合均係以熟習該項技術者，於申請當時 (若有主張優先
        權者，則指有效優先權日)所能輕易完成且未能增進 功
        效為限，」，甚且，修正前之83年專利法第98條第2 項
        規定：「新型係運用申請前既有之技術或知識，而為熟
        習該項技術者所能輕易完成且未能增進功效時，雖無前
        項所列情事，仍不得依本法申請取得新型專利。」由本
        條及前揭《新型專利審查基準》之規定可知，「能否增
        進功效」一節，本身即為一獨立判斷標準，新型若能增
        進功效，則即使其係完全運用申請前既有之技術或知識
        ，而為熟習該項技術者所能輕易完成者，依法亦得取得
        新型專利。
        系爭專利之功效在對鞋底膠快速乾燥，而引證案專利皆
        在對鞋面定型，非在快速乾燥鞋膠，彼此技術手段及功
        效全然相異，則系爭專利有進步性應無庸置疑。
        被告所據以論斷系爭專利不具進步性之幾項理由，如以
        上所述，顯係基於對專利法規定之誤解，其所作出撤銷
        系爭專利之處分為違法。
      17.被告主張本件係「進步性」之爭議，而非「新穎性」，
        並認為「‧‧‧構件之形狀、構造是否一對一相同，係
        屬新穎性之要件本非本件舉發成立之依據‧‧‧」云云
        ，然被告卻立即在同一段陳述，一一比對系爭專利之某
        裝置或構造與引證1、2及4之某裝置或構造相當，其前
        後主張顯不一致。
      18.被告主張：「‧‧‧系爭專利申請專利範圍所載之鈴鐺
        形件係相當於引證1之定型處理裝置、引證2之密封裝置
        、引證4之冷凍器；承載床係相當於引證1之運送箱體、
        引證2之置物箱；運送部係相當於引證4之轉箱；且系爭
        專利與引證1、2及4皆是形成嚙合之空間，而可達真空
        抽氣之功效，系爭專利技術手段及功效係為引證1、2
        及4所揭露‧‧‧」云云，惟系爭專利之申請專利範圍
        第1項記載：「一種使膠快速乾燥和再活化的機器，包
        含具有交替上下之動作且設置有內部加熱／輻射裝置的
        至少一水平可動之鈴鐺形件，以及產生真空之裝置‧‧
        ‧」，而被告卻攏統、含糊主張系爭專利之鈴鐺形狀係
        「相當」於引證1之定型處理裝置、引證2之密封裝置、
        引證4之冷凍器，則裝置及結構完全相異之「鈴鐺形狀
        」究與引證1、2、4之該等組件何處相當？被告皆未舉
        證說明，僅含糊以「相當」以對，況依專利之規定以觀
        ，被告欲主張系爭專利之何組件技術已被先前之組件技
        術所揭露，被告必須舉證證明兩者技術確為「相同」，
        而非僅「相當」。被告僅含糊交代，而未有具體指證，
        被告之此主張即於法不合，不足採。
      19.本件被告否定系爭專利之進步性並未根據系爭專利申請
        專利範圍所描述之諸項技術特徵（申請專利範圍之構成
        要件），具體指出其中何項已為某一引證案所揭露。被
        告並未就系爭專利申請專利範圍所描述之具體之形狀、
        構造、裝置等技術特徵，審究其是否已全部係運用申請
        前既有之知識，而為熟習該項技術者所輕易完成者，而
        僅將系爭專利申請專利範圍以及引證案所描述之具體之
        形狀、構造、裝置等技術特徵抽象化為「皆是藉由形成
        密閉之空間，而可達到真空抽氣、加熱之功效」，進而
        論證系爭專利之所有技術特徵「為已見公開之既有技術
        ，不具進步性」。被告所比對者，為抽象之「形成密閉
        之空間」、「真空抽氣」、「加熱」等方法，而非系爭
        專利申請專利範圍以及引證案所描述之具體之形狀、構
        造、裝置等技術特徵。系爭專利為一物品專利並非方法
        專利，其申請專利範圍所定義之技術特徵為具體之形狀
        、構造、裝置等而非抽象之方法。被告無法舉證證明系
        爭專利申請專利範圍所描述之技術特徵已被先前文獻所
        揭露，反而指稱系爭專利與引證案「皆是藉由形成密閉
        之空間（此為抽象方法，非新型要件），而可達到真空
        抽氣、加熱之功效，為已見公開之既有技術，不具進步
        性」，被告之主張顯屬違法。
      20.查系爭專利之申請專利範圍第1項內容為：「一種使膠
        快速乾燥和再活化的機器，包含具有交替上下之動作且
        設置有內部加熱／輻射裝置的至少一水平可動之鈴鐺形
        件，以及產生真空的裝置，其特徵為該機器包含由彼此
        位置接近之撓性面板構成且設置有外接中央承載床4的
        連續周緣3的至少一連續運送器帶1；在該運送器帶以與
        該面板的每一個的進度一致之進度作每一交替前進步驟
        時，該周緣3可與放置成下降及關閉情況下的該鈴鐺形
        件7的周緣8緊緊地嚙合。」其中構成該機器之必要技術
        內容包含下列8項：(A)該機器包含至少一水平可動之鈴
        鐺形件、(B)該水平可動之鈴鐺形件具有交替上下之動
        作、(C)該水平可動之鈴鐺形件設置有內部加熱／輻射
        裝置、(D)該機器包含產生真空的裝置、(E)該機器包含
        至少一連續運送器帶、(F)該運送器帶由彼此位置接近
        之撓性面板構成、(G)該運送器帶設置有外接中央承載
        床的連續周緣、(H)在該運送器帶以與該面板的每一個
        的進度一致之進度作每一交替前進步驟時，該周緣可與
        放置成下降及關閉情況下的該鈴鐺形件的周緣緊緊地嚙
        合。欲否定系爭專利申請專利範圍第一項之進步性，必
        須舉證證明前述必要技術內容 (A)～ (H)均已揭露於習
        知技藝，而 (A)～ (H)各項必要技術內容可分別引證自
        不同之先前文獻，只要全部必要技術內容之組合運用可
        判定為熟習系爭專利所屬技術領域之人可輕易完成，即
        可否定系爭專利申請專利範圍第1項之進步性。此亦為
        被告所頒定之《專利審查基準》所明定。於審查該等必
        要之技術內容 (A)～ (H)是否已揭露於習知技藝，被告
        卻於舉發審定書中之理由 (四)主張：「查系爭專利主
        要係一可移動之鈴鐺形件能與一可動之中央承載床、可
        動之運送部、或可動之架相嚙合」，其此種任意簡化申
        請專利範圍內容之手法已於法不合，蓋簡化後之內容已
        非專利申請人所主張之申請專利範圍，其經簡化內容後
        所涵蓋之範圍較大，而專利申請人所主張並經核准之真
        正申請專利範圍則有許多限制條件，其權利範圍較小。
      被告復主張：「惟就系爭專利申請專利範圍第1項至第3
        項 (第1圖實施例)，於引證1（第6圖）已見揭露由迴轉
        式之工作台73運送箱體74，且使箱體可適時與定型處理
        裝置75對應；又引證2(圖5)亦揭示以密封裝置50能相對
        於（工作區A）置物箱W的兩側，以水平位移，而能與置
        物箱W嚙合，該置物箱亦是間歇移動；因此系爭專利申
        請專利範圍第1項實施例之技術手段及功效顯為引證1、
        2所揭露；且系爭專利之鈴鐺形件7係相當於引證1之定
        型處理裝置75、引證2之密封裝置50，系爭專利之承載
        床4係相當於引證1之運送箱體74、引證2之置物箱W ；
        且皆是藉由形成密閉之空間，而可達到真空抽氣、加熱
        之功效，為已見公開之既有技術，不具進步性」，於此
        被告所引用已見揭露者為「由迴轉式之工作台73運送箱
        體74，且使箱體可適時與定型處理裝置75對應」以及「
        以密封裝置50能相對於 (工作區A)置物箱W的兩側，以
        水平位移，而能與置物箱W嚙合，該置物箱亦是間歇移
        動」，此兩者顯然與專利申請專利範圍第1項之描述相
        去甚遠，如何可證明系爭專利申請專利範圍第1項之技
        術手段已見揭露？
      引證1第6圖係該專利案申請人所宣稱之習知技藝之抽象
        示意圖，該示意圖僅描繪出一機器整體結構之大略水平
        配置，而再無任何細部構造之描繪與敘述。該第6圖以
        及引證1中對此習知技藝機器結構之說明，完全未揭露
        系爭專利申請專利範圍第1項中所包含之 (A)該機器包
        含至少一水平可動之鈴鐺形件、(B)該水平可動之鈴鐺
        形件具有交替上下之動作、(C)該水平可動之鈴鐺形件
        設置有內部加熱/輻射裝置、(F)該運送器帶由彼此位置
        接近之撓性面板構成、(G)該運送器帶設置有外接中央
        承載床的連續周緣、(H)在該運送器帶以與該面板的每
        一個的進度一致之進度作每一交替前進步驟時，該周緣
        可與放置成下降及關閉情況下的該鈴鐺形件的周緣緊緊
        地嚙合等技術內容之任何一項。引證2之圖5與相關說明
        亦未揭露系爭專利申請專利範圍第1項中所包含之上述
        技術內容。被告無法針對系爭專利申請專利範圍所描述
        定義之具體構造、空間形態及組合方式等技術內容，舉
        證證明其揭露於習知技藝，而將系爭專利申請專利範圍
        所包含之技術內容曲解為：「皆是藉由形成密閉之空間
        ，而可達到真空抽氣、加熱之功效，為已見公開之既有
        技術，不具進步性」云云。事實上，藉由形成密閉之空
        間，而可達到真空抽氣、加熱之功效不但係抽象之普通
        常識，有待各式各樣之具體結構設計來實現，所謂「藉
        由形成密閉之空間，而可達到真空抽氣、加熱之功效」
        亦非系爭專利申請專利範圍第1項所主張之技術手段，
        系爭專利從未主張「藉由形成密閉之空間，而可達到真
        空抽氣、加熱之功效」為系爭專利所首創。
      被告復主張：「而申請專利範圍第2、3項附屬項則為第
        1項獨立項細部構件之附加，仍難脫既有技術之範疇，
        為熟習該項技術者輕易可完成者‧‧‧不具進步性」。
        於此，被告又明顯違反《專利審查基準》相關之明文規
        定。《專利審查基準》關於新型「審查上應注意事項」
        一節中明文規定：「獨立項之新型具有進步性者，其附
        屬項當然具有進步性。且不得因獨立項之新型不具有進
        步性，而對其附屬項與逕予核駁，因其附屬項仍須依進
        步性之審查基準，作進一步客觀的研判。」。況且，附
        屬項為獨立項細部構件之附加，係專利制度所規定之格
        式，乃屬必然，即使其所附屬之獨立項不具有進步性，
        欲否定一附屬項之進步性仍須舉證研判該附屬項所增加
        之技術內容是否均屬於既有技術之範疇，並進一步依進
        步性之審查基準，客觀研判將其所附屬之獨立項之技術
        內容以及該附屬項所增加之技術內容加以組合，以研判
        是否為熟習該項技術者輕易可完成。僅以系爭專利申請
        專利範圍第3項而言，其在申請專利範圍第1項之基礎上
        所增加之技術內容，為相當可觀之：「其中該運送器帶
        1之撓性或剛性面板2之承載床4設有眾多之洞或格子通
        孔、或者還有型印，且具有上下交替動作之加置之鈴鐺
        形件7聯結於位在該帶下降高度下方之蓋9；可與放置成
        下降及關閉情況下之該鈴鐺形件7之周緣8緊密嚙合之該
        剛性或撓性面板2之該周緣3，於是在具有與該面板其中
        之一之進度相等之進度的運送器帶作各交替前進之步驟
        時便與下方之蓋9構成真空處理及膠之再活化的處理室
        ，同時該鈴鐺形件7與該蓋9相聯結而有該面板2插置於
        其間，其中相應之周緣3構成緊密聯結之元件而有鑽孔
        或經型印打孔之格子狀床4則構成待處理之產品的支持
        件。」。被告卻以「仍難脫既有技術之範疇」一語否定
        其進步性，顯然未盡舉證責任，其主張屬違法。
      被告以所謂「藉由形成密閉之空間，而可達到真空抽氣
        、加熱之功效」之技術手段已見揭露於引證1、2來否定
        系爭專利申請專利範圍第1項之進步性，應係出自被告
        對於專利法上所稱之「技術」手段之理解有誤之故，蓋
        無論如何細部具體之改良創造均屬專利法上所稱之「技
        術」，而非發明或新型所應用之科學原理或抽象知識才
        屬專利法上所稱之「技術」。事實上，《專利審查基準
        》關於新型「先前技術之組合部分應注意事項」一節中
        亦規定有「『產生某一新功效』，係指申請專利之新型
        ，其物品之形狀、構造或裝置之創作，對熟習該項技術
        者而言，非能輕易的可憑據先前技術、或經由邏輯分析
        、推理或試驗而完成者。」「『增進某種功效』，係指
        申請專利之新型，其物品之形狀構造或裝置之改良，在
        效果上克服先前技術中存在的問題點，具備好用或實用
        之條件者。」「例1.在技術發展空間有限之領域中(in
        the field of the crowded art)，如在技術上有微小
        的改進，產生好用或實用的效果，得視為具『有增進某
        種功效』。」「例2.在新型所屬之技術領域中，新型能
        突破熟習該項技術者，長久根深蒂固存在之技術或知識
        時，得視為具有『產生某一新功效』。」。由此可見，
        被告以系爭專利申請專利範圍第1項應用了「藉由形成
        密閉之空間，而可達到真空抽氣、加熱之功效」以及運
        送部間歇前進並與工作站對準之固有知識，即率爾斷定
        其不具進步性，完全不審究系爭專利物品之形狀、構造
        或裝置是否已揭露於習知技藝，其斷定草率且違法。
      再者，無論製造系爭專利或引證1、2之機器所需之構件
        ，其分別所應用之科學原理或常識，均為百年前之科技
        水準所能生產與涵蓋，不能不認為系爭專利屬於技術發
        展空間有限之領域 (in the field of the crowded
        art)，因而如在技術上有微小之改進，產生好用或實用
        之效果，即得視為具「有增進某種功效」。又，引證 1
        、2 所運用之加熱方式均為以空氣為媒介之間接加熱法
        ，而系爭專利則採用加熱／輻射裝置直接在鈴鐺形件中
        照射工件之加熱方式，由此觀之，即應認為系爭專利突
        破熟習該項技術者長久根深蒂固存在之技術或知識，而
        應視其為具有『產生某一新功效』。
      綜前所述，被告所為本件舉發成立審定之處分及經濟部
        之訴願決定俱屬違法，請判決如訴之聲明。
    (二)被告主張：
      1.起訴理由稱系爭專利之技術係指全部技術內容而非僅其
        一部分，系爭專利申請專利範圍第1、4及7項之主要技
        術特點為內部設有加熱／輻射裝置（真空處理室）之鈴
        鐺形件7、17、22，原處分審定書、訴願決定書未舉出
        該技術特點，舉發人並無法證明該技術特點，無人運用
        真空及加熱使膠加速乾燥、再活化之技術‧‧‧與引證
        1、2、4技術功效不同，系爭專利非申請前既有之技術
        或知識，非熟習該項技術者所能輕易完成，具進步性云
        云。
      2.依專利法第98條第2項規定：新型係運用申請前既有之
        技術或知識，而為熟習該項技術者所能輕易完成且未能
        增進功效時，雖無前項所列情事，仍不得依本法申請取
        得新型專利。又判斷進步性，審查上乃可將二件或二件
        以上之不同文獻組合整體考量其是否申請前既有之技術
        或知識，為熟習該項技術者所能輕易完成者，而其當不
        限於一對一之比對。
      3.查系爭專利主要係一可移動之鈴鐺形件能與一可動之中
        央承載床、可動之運送部、或可動之架相嚙合；惟就系
        爭專利申請專利範圍第1項至3項（第1圖實施例），於
        引證1（第6圖）已見揭露由迴轉式之工作台73運送箱體
        74，且使箱體可適時與定型處理裝置75對應；又引證2
        （圖5）亦揭示以密封裝置50能相對於（工作區A）置物
        箱W的兩側，以水平位移，而能與置物箱W嚙合，該置物
        箱亦是間歇移動；因此系爭專利申請專利範圍第1項實
        施例之技術手段及功效顯為引證1、2所揭露；且系爭專
        利之鈴鐺形件7係相當於引證1之定型處理裝置75、引證
        2之密封裝置50，系爭專利之承載床4係相當於引證1之
        運送箱體74、引證2之置物箱W；且皆是藉由形成封閉之
        空間，而可達到真空抽氣、加熱之功效，自不具進步性
        ；而申請專利範圍第2、3項附屬項則為第1項獨立項細
        部構件之附加，仍難脫既有技術之範疇，為熟習該項技
        術者輕易可完成者，系爭專利申請專利範圍第1、2、3
        項（第1圖實施例）不具進步性。
      4.而就系爭專利申請專利範圍第4、5、6項（第2、3圖實
        施例）主要係包含設置有加熱器／幅射器的鈴鐺形件
        (17)及聯結於多邊形立柱或空樞型運送部 (10)，以逐
        步或前後交替之轉動動作嚙合在中心銷 (11)上，並且
        包含其中設置有擱板 (13)及/或叉 (14)之鉛垂凹進
        (12)之構造。惟此以鈴鐺形件 (17)配合多邊形空樞型
        運送部 (10)之膠合定形裝置，亦見揭於引證4迴旋式真
        空急速冷凍定型機之冷凍器2及可迴轉之多邊形轉箱1所
        形成之密封空間，及達成真空抽氣、急速乾燥之功效，
        該實施例顯為引證4已見公開之既有技術之等效轉用。
        至於系爭專利申請專利範圍第7、8、9、10項（第4圖實
        施例）僅係將系爭專利申請專利範圍第1項水平運送方
        式改為鉛垂方式，其運用鈴鐺形件嚙合可動運送部之技
        術相同，前述實施例之細部描述或附加，仍未脫前揭引
        証1、2既有技術之範疇。故糸爭專利僅係既有技術之等
        效轉用，不具進步性。事實上系爭專利之申請專利範圍
        第1、4、7獨立項其特徵主要係鈴鐺形件與承載床或運
        送部之周緣嚙合，而系爭專利之鈴鐺形件（真空處理室
        ）係相當於引證1之定型處理裝置、引證2之密封裝置50
        （其亦係利用真空技術者）、引證4之冷凍器，系爭專利
        之承載床係相當於引證1之運送箱體、引證2之置物箱；
        系爭專利之運送部係相當於引證四之轉箱；且系爭專利
        與引證1、2、4皆是形成嚙合之空間，而達成真空抽氣
        之功效，因此，系爭專利僅係既有技術之組合轉用，其
        整體技術功效為熟習該項技術者所可預期或輕易完成者
        ，並無突出顯著功效之增進；引證1、2、4當足資證明
        系爭專利之技術內容及功效係為申請前既有之技術或知
        識，為熟習該項技術者所能輕易完成、未增進功效，而
        不具進步性者。
      5.另原告指述之履勘、試驗報告及其所測試之機具等皆未
        於舉發階段主張，非原處分所得審究者，且該試驗報告
        係他機關之審查意見，對被告原處分所為之審定並無拘
        束力；至於原告取得多少專利，引証1、2是否抄襲他人
        專利，如何開發‧‧‧核與本件舉發之審定無涉，起訴
        理由自不足採。
      6.原告於行政訴訟理由（二）狀主要係就申請專利範圍構
        成要件之記載，吉普森式請求項（特徵）之撰寫提出說
        明，並指稱引證 1、2 與糸爭專利之技術特徵差異甚大
        、被告未就系爭專利申請專利範圍之每一構成要件遂一
        檢查，組合二件以上文獻亦無法否定系爭專利之進步性
        ，彼此技術功效相異，系爭專利有進步性云云。
      7.首先指明，本件原處分並非以新穎性認定，而係以專利
        法第98條第2項運用申請前既有之技術或知識，而為熟
        習該項技術者所能輕易完成且未能增進功效者之不具進
        步性理由審定本件舉發成立。構件之形狀、構造是否一
        對一相同，係屬新穎性之要件本非本件舉發成立之依據
        。而就判斷進步性而言，審查上本可將二件或二件以上
        之不同文獻組合考量其是否係運用申請前既有之技術或
        知識，而為熟習該項技術者所能輕易完成者，並不限於
        一對一之比對。況如被告前92年11月28日行政訴訟答辯
        書已述明系爭專利申請專利範圍所載之鈴鐺形件係相當
        於引證1之定型處理裝置、引證2之密封裝置、引證4之
        冷凍器；承載床係相當於引證1之運送箱體、引證2之置
        物箱；運送部係相當於引證4之轉箱；且系爭專利與引
        證1、2及4皆是形成嚙合之空間，而可達真空抽氣之功
        效，系爭專利技術手段及功效係為引證1、2及4所揭露
        ，並明白指出系爭專利係既有技術之組合轉用，為熟習
        該項技術者所可輕易完成者，並無突出顯著功效之增進
        ，‧‧‧不具進步性。其並非單獨就系爭專利與引證案
        個別一一作比較。本件原處分以系爭專利有違核准時專
        利法第98條第2項進步性之規定，所為本件舉發成立，
        應撤銷專利權之處分，並無違法，敬請維持原處分，駁
        回原告之訴。
   (三)參加人經合法通知未曾到場，亦未提出書狀作何陳述。
   理  由
一、按凡對物品之形狀、構造或裝置之創作或改良，而可供產業
    上利用者，得依法申請取得新型專利，固為系爭專利核准時
    專利法第97條暨第98條第1項所明定，惟如其新型係「運用
    申請前既有之技術或知識，而為熟習該項技術者所能輕易完
    成且未能增進功效時」，仍不得依法申請取得新型專利，復
    為同法第98條第2項所明定。
二、本件系爭第00000000A01號「使膠快速乾燥和再活化的機器(
    追加一)」新型專利案，包含具有交替上下之動作且設置有
    內部加熱／幅射裝置的至少一水平可動之鈴鐺形件，以及產
    生真空的裝置，其特徵：一為該機器包含由彼此位置接近之
    撓性面板構成且設置有外接中央承載床的連續周緣的至少一
    連續運送器帶；在該運送器帶以與該面板的每一個的進度一
    致之進度作每一交替前進步驟時，該周緣可與放置成下降及
    關閉情況下的該鈴鐺形件的周緣緊緊地嚙合。二為該機器包
    含設置有加熱器／幅射器的至少一鈴鐺形件，該鈴鐺形件具
    有鉛垂之結構及橫向開關動作，聯結於多邊形立柱或空樞型
    運送部，以逐步或前後交替之轉動動作嚙合在中心鎖上，並
    且包含其中設置有擱板及（或）叉之鉛垂凹進；該凹進包含
    周緣，該周緣與該鈴鐺形件對準並且與鈴鐺形件之鉛垂側開
    口之前周緣緊密合。三為設置有加熱器及／或幅射器系統的
    真空處理室由可相聯結之相等或類似的鈴鐺形件構成，該鈴
    鐺形件相對於鉛垂平面彼此相對且對準，且具有相對於封閉
    圈形沿垂軌之配置在水平橫向之方向的開關交替平移動作，
    架在該軌上以逐步前進之運動滑動，以拘限待處理之細部的
    支持件，該架可對準於相對於該鈴鐺形件的中間位置，且構
    成邊緣，以供該鈴鐺形件在關閉在設置有加熱器及/或幅射
    器系統的真空處理室的構造中緊密地嚙合在該邊緣上者。參
    加人所提舉發證據包括：舉發證據3、4為81年9月1日公告之
    第00000000號「製鞋用真空定型機」新型專利案（即引證1
    ）；舉發證據5、6為82年7月11日公告之第000000 00號「真
    空加硫定型機結構改良」新型專利案（即引證2），舉發證
    據7為專利審查基準相關頁影本，舉發證據8為74年2月1日公
    告之第0000000號「真空定型機」新式樣專利案（即引證3）
    ；舉發證據9為74年8月16日公告之第0000000號「迴旋式真
    空急速冷凍定型機」新型專利案（即引證4）。案經被告審
    查，認引証3為新式樣專利案，僅有外觀圖，並無詳細內部
    構造及相關技術內容，不具證據力；惟系爭專利主要係一可
    移動之鈴鐺形件，能與一可動之中央承載床、可動之運送部
    、或可動之架相嚙合；就系爭專利申請專利範圍第1項至3項
    （第1圖實施例），於引證1（第6圖）已見揭露由迴轉式之
    工作台運送箱體，且使箱體可適時與定型處理裝置對應；又
    引證2（圖5）亦揭示以密封裝置能相對於（工作區Ａ）置物
    箱Ｗ的兩側，以水平位移，而能與置物箱Ｗ嚙合，該置物箱
    亦是間歇移動；因此系爭專利申請專利範圍第1項實施例之
    技術手段及功效顯為引證1及2所揭露；且系爭專利之鈴鐺形
    件係相當於引證1之定型處理裝置、引證2之密封裝置，系爭
    專利之承載床係相當於引證1之運送箱體、引證2之置物箱Ｗ
    ；且皆是藉由形成封閉之空間，而可達到真空抽氣、加熱之
    功效，為己見公開之既有技術，不具進步性；而系爭專利申
    請專利範圍第2、3項附屬項則為第1項獨立項細部構件之附
    加，仍難脫既有技術之範疇，為熟習該項技術者輕易可完成
    者；另系爭專利申請專利範圍第4、5、6 項（第2、3圖實施
    例）主要係包含設置有加熱器／幅射器的鈴鐺形件及聯結於
    多邊形立柱或空樞型運送部，以逐步或前後交替之轉動動作
    嚙合在中心鎖上，並且包含其中設置有擱板及／或叉之鉛垂
    凹進之構造；惟以此鈴鐺形件配合多邊形空樞型運送部之膠
    合乾燥裝置，亦揭示於引證4迴旋式真空急速冷凍定型機之
    冷凍器及可迴轉之多邊形轉箱之裝置所形成之密封空間，及
    達成真空抽氣、急速乾燥之技術功效；其中系爭專利申請專
    利範圍第4項之鈴鐺形件、多邊形空樞型運送部即相當於引
    證四之冷凍器、轉箱，皆可進行位移，間歇轉動，形成緊密
    嚙合之密閉空間，達到真空抽氣，快速乾燥之功效，顯為引
    證4已見公開之既有技術之等效運用。至於系爭專利申請專
    利範圍第7、8、9、10項（第4圖實施例）僅係其申請專利範
    圍第1項水平運送方式改為鉛垂方式的空間轉用，其運用鈴
    鐺形件嚙合可動運送部之技術依然相同，僅係前述實施例之
    細部描述或附加，仍未脫前揭引証1、2既有技術之範疇，故
    系爭專利乃係運用申請前既有技術或知識，為熟習該項技術
    者輕易可完成者，不具進步性，乃為舉發成立，應撤銷專利
    權之處分。原告不服，依序提起訴願及行政訴訟；兩造之主
    張各如事實欄所載，其爭點厥為系爭專利是否有違核准時專
    利法第98條第2項規定，不符新型專利要件？
三、經查，系爭專利之申請專利範圍第1、4、7獨立項，其特徵
    主要係鈴鐺形件與承載床或運送部之周緣嚙合，而其鈴鐺形
    件係相當於引證1之定型處理裝置、引證2之密封裝置、引證
    4之冷凍器，系爭專利之承載床係相當於引證1之運送箱體、
    引證2之置物箱；系爭專利之運送部係相當於引證4之轉箱；
    且系爭專利與引證1、2及4皆是形成嚙合之空間，而可達真
    空抽氣之功效，因此系爭專利特徵之技術手段及功效係為引
    證1、2及4所揭露，不具進步性。次查，原告一再強調「內
    部設有加熱／輻射裝置 (並構成真空處理室）之鈴鐺形件」
    （系爭案申請專利範圍第1、4、7項）之技術特點，實為系
    爭專利之主要技術特點，並未為諸引證案所揭示云云，惟查
    ，上開「內部設有加熱／輻射裝置 (並構成真空處理室）之
    鈴鐺形件」，係寫在系爭案申請專利範圍第1、4、7項「其
    特徵為：‧‧‧」之前，屬於前言部分，為習知技術，且原
    告亦承認該部分已見於系爭專利之母案專利0000-0000之「
    發明說明3及4」中，其為先前公知技術，益至顯然；按專利
    侵害鑑定與專利舉發審查基準不同，前者採侵權全要件原則
    ，前言及特徵部分合併為一完整之申請專利範圍，二者皆相
    同始構成侵權，後者則只要特徵部分被引證案揭示（前言既
    屬先前技術，當然已被揭示），其專利權即應予撤銷。又查
    ，原告等訴稱系爭專利之開發過程及取得多少專利，與本件
    舉發事件之技術比對無關；原告另主張引證1及2係抄襲原告
    等之專利乙節，亦屬另案舉發問題，在上開引證案未被依法
    撤銷專利權之前，仍得作為本件舉發引證之資料；又所提「
    財團法人鞋類設計暨技術研究中心」出具之「試驗報告」，
    僅為兩公司製造之鞋類加以測試作成之報告，究難執為系爭
    專利與引證案之比較。至原告請求送請專業機構鑑定乙節，
    因本案之技術並非深奧，案情亦不複雜，故無送請鑑定之必
    要，附此敘明。
四、綜上所述，系爭專利確實有違核准時專利法第98條第2項規
    定，不符新型專利要件；本件原告所訴，核不足採。從而，
    被告為本件舉發成立，應撤銷專利權之處分，洵無違誤，訴
    願決定予以維持，亦無不合。原告仍執前詞，訴請撤銷，為
    無理由，應予駁回。
據上論結，本件原告之訴為無理由，依行政訴訟法第98條第3項
前段、第104條、民事訴訟法第85條第2項前段，判決如主文。
中　　華　　民　　國　　94　　年　 　6　　月　 15  　 日
                    第四庭審判長法　官  徐  瑞  晃
           　　　  　　　　　　 法　官  蕭  惠  芳
           　　　　  　　　　　 法　官  李  得  灶
上為正本係照原本作成。
如不服本判決，應於送達後20日內向本院提出上訴狀並表明上訴
理由，如於本判決宣示後送達前提起上訴者，應於判決送達後20
日內補提上訴理由書（須按他造人數附繕本）。
中　　華　　民　　國　　94　　年　 　6　　月　 22  　 日
            　　　　  　　　　　書記官  陳  清  容
